臺灣士林地方法院刑事判決　　　　　　　　　　　　　　九十年度訴緝字第一一號
　　公　訴　人　臺灣士林地方法院檢察署檢察官
　　被　　　告　丙○○
　　指定辯護人　本院公設辯護人林龍輝
右列被告因毒品案件，經檢察官提起公訴（八十八年度偵字第八三００號、八十八年
度偵字第八七八一號、八十八年度偵字第九六九四號），本院判決如左：
    主  文
丙○○販賣第二級毒品，處有期徒刑柒年貳月，犯罪所得財物新台幣壹仟元沒收，如
全部或一部不能沒收時，以其財產抵償之；又，連續轉讓第二級毒品，處有期徒刑柒
月。應執行有期徒刑柒年陸月，犯罪所得財物新台幣壹仟元沒收，如全部或一部不能
沒收時，以其財產抵償之。
    事  實
一、丙○○基於意圖營利之犯意，於民國八十八年九月初，在台北市○○區○○路，
    以新台幣（下同）一千元之價格，販賣安非他命一包予甲○○。
二、丙○○另基於轉讓安非他命之概括犯意，於八十八年四、五月間，於友人乙○○
    前往其台北市○○區○○街四七四巷十三號住處時，無償提供安非他命二、三次
    予乙○○施用；又基於同一概括犯意，於八十八年九月十七日凌晨三時許，在台
    北市○○區○○路、民生西路口，無償提供安非他命一小包予甲○○。
三、案經台北市政府警察局北投分局、大同分局分別報請台灣士林地方法院檢察署檢
    察官偵查起訴。
    理  由
一、訊之被告丙○○坦承右述轉讓安非他命之犯行，惟矢口否認販賣毒品，辯稱：甲○○也說安非他命是向他人購買的云云，惟查：
  （一）甲○○於八十八年九月十七日警訊時供稱「（八十八年九月十七日）警方所
        查扣的安非他命於八十八年九月十七日三時左右，在民權西路與承德路口，
        由綽號『仙仔』的男子提供給我的」、「（綽號『仙仔』的男子是否為警方
        一併查獲之丙○○？）是的。」、「這次我並沒有付錢給他」、「我還曾於
        八十八年九月初，在台北市○○區○○路向丙○○購買過一次安非他命，代
        價一千元」等語；於八十八年九月十七日偵查時則稱「（安非他命是）今天
        凌晨三點時，在承德路、民權西路口向他（丙○○）要的」，於八十八年十
        二月二十九日檢察官訊問時甲○○仍堅稱第一次是向被告購買安非他命，第
        二次則是向被告要安非他命，被告沒有收錢等語，甲○○於本院九十年十一
        月八日訊問時，亦具結證稱「去民權西路、承德路那邊，他（丙○○）拿給
        我（安非他命），警察就來了，我跟他要，他就拿給我」等語，並證稱「之
        前就有向別人買，我忘了，我有跟被告購買過一次」、「我先打電話跟被告
        聯絡，約地點，到那個地方前給被告，東西給我，在北投溫泉路那邊」、「
        （當時為何會知道跟被告買？）透過朋友介紹，知道被告那邊有」等語，並
        證稱其警訊、偵查中所言均為實在等語（見本院九十年十一月八日訊問筆錄
        ）。本院認證人甲○○與被告並無怨隙，應無甘冒偽證重罪，誣攀被告之理
        ，且證人甲○○於本院訊問時經檢察官、辯護人交互詰問後，仍堅稱曾向被
        告購買安非他命一次，所證內容又與之前警訊、偵查所言前後相符，並無瑕
        疵，其證言應可採信。被告否認販賣安非他命予甲○○，應係卸責之詞，不
        足採信。
  （二）按一般民眾普遍認知安非他命等毒品之非法交易，政府一向查禁嚴森，且重
        罰不寬貸，衡諸常情，倘非有利可圖，絕無平白甘冒被嚴查重罰高度風險之
        理，從而，舉凡其有償交易，除足反證其確係另基於某種非圖利本意之關係
        外，通常尚難因無法查悉其販入價格，作為是否高價賣出之比較，諉無營利
        之意思阻卻販賣犯行之追訴（最高法院八十四年四月十八日八十四年度第三
        次刑事庭會議決議意旨參照）。以本件而論，被告自稱與甲○○根本不熟，
        八十八年九月十七日無償轉讓安非他命予甲○○，亦非因二人交情甚篤，而
        係因被告要與女友約會，希望甲○○駕車離開，甲○○不肯走，說怕沒有安
        非他命可吸用，開車會睡著，所以被告提供安非他命予證人甲○○，證人甲○○亦證稱與被告之交情僅「認識而已」，足見被告與甲○○並非親故至交
        ，被告苟無得利，豈有甘冒重刑，同意轉售安非他命予甲○○之理？且參諸
        證人甲○○證稱：之前向別人買安非他命，同樣金額被告賣的沒有比較貴，
        都差不多等語，足見以被告係以市價販賣安非他命，被告有意圖營利販賣安
        非他命予甲○○之情甚明。
  （三）而被告非法轉讓安非他命之犯行，除經被告自白不諱外，尚有證人甲○○前
        開證述可稽；證人乙○○於本院訊問時，亦具結證稱「我跟他（丙○○）是
        鄰居，認識好幾年」、「有（吸食安非他命），我有時也有去被告家中，被
        告會請我用，家是指被告中和街四七四巷十三號」、「被告給我安非他命都
        沒有向我收錢，給我吸安非他命約兩三次，吸食地點都在被告家中」、「八
        十八年四、五月間」等語（見本院九十年五月十七日），是被告轉讓第二級
        毒品予甲○○、乙○○之犯行，亦堪認定。
二、查安非他命為第二級毒品，毒品危害防制條例第二條第一項第二款有明文規定，
    核被告所為，分別係犯毒品危害防制條例第四條第二項之販賣第二級毒品罪及同
    條例第八條第二項轉讓第二級毒品罪。被告轉讓安非他命予乙○○部分，乙○○
    於警訊時雖指稱被告每次向其收款二千元，公訴人據此認定被告係犯販賣第二級
    毒品罪，惟本院認乙○○於本院作證時，經具結後證稱被告係無償提供安非他命
    ，其以證人身分證言，應較可採信，本院認被告該部分行為應係犯轉讓第二級毒
    品罪，因基本社會事實相同，爰由本院逕予變更起訴法條。被告持有安非他命之
    低度行為，分別為販賣、轉讓安非他命之高度行為所吸收，不另論罪。其先後多
    次轉讓安非他命犯行，時間緊接，手法相若，顯係基於概括犯意為之，應論以連
    續犯一罪，並加重其刑。爰審酌被告販賣、轉讓安非他命，危害他人健康，並參
    酌其犯罪次數、犯後否認販賣、坦承轉讓犯行之態度，分別量處如主文所示之刑
    ，並定其應執行刑。
三、被告販賣安非他命予甲○○得款一千元，雖未扣案，因係刑法第三十八條第一項
    第三款、第三項但書之特別規定，採義務沒收主義，仍應依毒品危害防制條例第
    十九條第一項規定宣告沒收（最高法院六十八年度台覆字第一一號判決參照），
    並諭知如全部或一部不能沒收時，以其財產抵償之。至於八十八年八月六日搜索
    扣得之安非他命一包，殘渣袋一只內殘留之安非他命及同年九月十七日查扣被告
    持有之安非他命三小包，雖為違禁物，然無證據證明係被告轉讓、販賣之物或為
    轉讓、販賣所持有之物，若依毒品危害防治條例第十八條第一項規定沒收銷燬，
    不但違背從刑係附隨主刑科處之刑法原則，亦與該條之立法目的不合，自不得併
    予宣告沒收銷燬。而扣案電子秤一個、安非他命分裝袋九十八只、殘渣袋一個、
    吸管三支、酒精燈一個，並無證據證明與被告販賣安非他命有關，爰不諭知沒收
    ，併此敘明。
四、公訴意旨另以：（一）被告於八十八年五月間及八月十一日至十三日間下午二、
    三點左右，在台北市○○區○○街四九三巷一弄口全家便利商店及台北市○○區
    ○○街二四二號小劇場泡沫紅茶店前，三次販賣每包一千元之安非他命予丁○○
    。（二）被告於八十八年九月十六日二十四時許，在北投販賣一包五百元之安非
    他命予不詳姓名男子，均涉有販賣第二級毒品罪嫌云云。按犯罪事實應依證據認
    定之，無證據不得推定其犯罪事實，刑事訴訟法第一百五十四條有明文規定。又
    認定犯罪事實所憑之證據，雖不以直接證據為限，間接證據亦包括在內，但無論
    其為直接證據、間接證據，其為訴訟上之證明，必須達於一般人均可得確信其為
    真實之程度，而無合理之懷疑存在時，始得據為被告有罪之認定。且施用毒品之
    罪，供出毒品來源，因而破獲者，得減輕其刑，毒品危害防制條例第十七條定有
    明文。施用毒品者之該項供述，固非絕無證據能力，但為防範其作利己損人之不
    實供述，自須擔保該項供述之真實性，始得作為判斷之依據，故事實審法院必須
    調查其他證據，以資審認，必至因其他證據之證明力已可確信該項供述為真實而
    無合理之懷疑時，始得據為對他人不利之認定（最高法院八十九年度台上字第三
    六一八號判決參照）。訊之被告均否認有販賣安非他命之犯行，經查：
  （一）案外人丁○○因施用毒品案件，為警查獲，其以犯罪嫌疑人身分接受警方訊
        問時，固指稱曾於右述時地向被告購買安非他命云云，然經本院以證人身分
        傳喚、拘提丁○○，丁○○均未到庭，且經查丁○○警訊過程並未依法錄音
        ，有台北市政府北投分局九十一年一月二十一日北市警投分刑字第九一六０
        二二０七００號函在卷可稽。則警訊筆錄記載丁○○指稱被告販賣安非他命
        ，是否屬實，亦非無疑。且丁○○之指訴，既查無其他證據足以審認其供述
        真實無疑，本院認尚不足以據此認定被告販賣安非他命予丁○○。
  （二）另，甲○○於警訊中雖指稱「因丙○○去我北投家中向我要債，但是我沒有
        錢，他便約我一起出去，途中他於八十八年九月十六日二十四時左右，在北
        投販賣過安非他命一次代價五百元給一名我不認識的男子」等語，然於本院
        以證人身分傳訊時，甲○○於具結後證稱「他跟我說他有拿東西給別人，中
        間有停在一個地方，他有下車，我在車上，一下子就回來了，他上車後跟我
        說那個人要五百元的東西，東西就是安非他命，實際上我沒有看到，對方我
        也不認識，我有遠遠看到，但看不清楚也不知道他們在做什麼」等語（見本
        院九十年十一月八日訊問筆錄）。則依證人甲○○之證詞可知，其並未親眼
        看見被告與該不詳姓名之人交易販賣安非他命，乃係被告審判外向其自白販
        賣安非他命而已，則該部分既無證據足認被告自白與事實相符，尚不得據以
        認定被告販賣安非他命予不詳姓名之人。
    綜上所述，此二部分不能證明被告犯罪，依法本應為無罪之諭知，然因公訴人認
    此二部分與前開判決有罪部分具連續犯裁判上一罪關係，爰不另為無罪諭知，併
    此說明。
據上論斷，應依刑事訴訟法第二百九十九條第一項前段，毒品危害防制條例第四條第
二項、第八條第二項、第十九條第一項，刑法第十一條、第五十六條判決如主文。
本案經檢察官蘇佩鈺到庭執行職務
中        華        民        國    九十一    年    四    月    十五    日
                                  臺灣士林地方法院刑事第四庭
                                          法  官  洪  慕  芳
右正本證明與原本無異。
如不服本判決，應於判決送達後十日內，向本院提出上訴狀。
                                          書記官  田  汲  雷
中        華        民        國    九十一    年    四    月    十六    日
附錄本案論罪科刑法條全文
毒品危害防制條例第四條第二項：
  製造、運輸、販賣第二級毒品者，處無期徒刑或七年以上有期徒刑，得併科新臺幣
  七百萬元以下罰金。
毒品危害防制條例第八條第二項：
  轉讓第二級毒品者，處六月以上五年以下有期徒刑，得併科新臺幣七十萬元以下罰
  金。
毒品危害防制條例第十九條第一項：
  犯第四條至第九條、第十二條、第十三條或第十四條第一項、第二項之罪者，其供
  犯罪所用或因犯罪所得之財物，均沒收之，如全部或一部不能沒收時，追徵其價額
  或以其財產抵償之。
